臺灣板橋地方法院刑事判決　　　　　　　　　　　　九十三年度訴字第一六０四號
　　公　訴　人　臺灣板橋地方法院檢察署檢察官
　　被　　　告　己○○
　　　　　　　　甲○○
右列被告等因搶奪案等件，經檢察官提起公訴（九十三年度偵字第一一六一八號），
本院改用簡式審判程序，判決如左：
    主  文
己○○共同連續意圖為自己不法之所有，而搶奪他人之動產，處有期徒刑壹年貳月。
又被訴詐欺未遂部分無罪。
甲○○共同意圖為自己不法之所有，而搶奪他人之動產，累犯，處有期徒刑拾月。
    事  實
一、己○○前於民國（下同）九十一年間因施用毒品案件，先後經臺灣雲林地方法院
    檢察署檢察官及臺灣板橋地方法院檢察署檢察官聲請臺灣雲林地方法院及本院裁
    定送觀察、勒戒，惟均無繼續施用毒品之傾向，經臺灣雲林地方法院檢察署檢察
    官及臺灣板橋地方法院檢察署檢察官處分不起訴在案（非累犯）；甲○○則前於
　　九十年間因違反毒品危害防治條例案件，經臺灣高等法院判處有期徒刑一年二月
  　確定，自九十年七月二十七日起算執行，於九十一年五月十五日假釋付保護管束
    ，至九十一年九月二十四日縮刑期滿假釋未經撤銷，其未經執行之刑，以已執行
    論。
二、詎己○○施用毒品之惡習未改，竟為購買毒品供施用之故，即基於意圖為自己不
    法所有之概括犯意，先後於：
    （一）九十三年六月二十九日十四時許，騎用其向不知情之鄰居所借得之ＦＢＬ
          ─三六二號機車，行經臺北縣泰山鄉○○街與文程路口時，因見丁○○將
          其所有皮包乙只【內有
          張、貴賓卡乙張、現金新台幣（下同）一萬二千五百元、支票四十二張及
          印章乙個（惟起訴書漏載上開印章乙個）】放置在其所騎用機車踏板上，
          即先騎用上開機車自左方接近丁○○所騎用上開機車，再趁丁○○不及防
          備之際，突然伸手搶奪丁○○所有上開皮包乙只，得手後加速往桃園方向
          逃逸。
　　（二）九十三年六月三十日十時五十分許，己○○與甲○○基於上開同一犯意之
  　　　　聯絡，甲○○騎用上開機車載同己○○，行經臺北縣新莊市○○路七００
　　　　　巷巷口（惟起訴書誤載為「六七０巷」）時，因見乙○○拿著皮包乙只（
　　　　　內有鑰匙二串、印章五顆、存摺乙本及現金一百元）獨自行走路旁，即先
　　　　　由甲○○騎用上開機車載同己○○自後接近乙○○，趁乙○○不及防備之
　　　　　際，再由己○○突然伸手搶奪乙○○所有上開皮包乙只，得手後加速一同
　　　　  往幸福路七一０巷方向逃逸。
    （三）九十三年七月九日十四時五分許，己○○與其妹戊○○（另行審結）基於
          上開同一犯意之聯絡，己○○先騎用其不知情之母張蜜所有機車載同程裕
          美至臺北縣新莊市○○路一八之一號「城發通訊行」，己○○並留在店外
          把風接應（按當時上開機車未熄火），戊○○再持自己○○處所收受取得
          之贓物即丁○○所有遭搶之上開台新銀行新光三越白金卡乙張，進入店內
          向店員丙○○稱要購買ＶＫ五二○型行動電話乙支（價值一萬二千五百元
          ，惟己○○、戊○○二人均無詐欺取財之故意，詳後述），適丙○○將上
          開ＶＫ五二０型行動電話乙支交予戊○○在店內櫃檯前把看，並轉身準備
          刷卡而不及防備之際（按丙○○當時站在店內櫃檯後方），戊○○即趁機
          公然攫取上開ＶＫ五二０型之行動電話乙支，並以突然轉身迅速逃逸之不
          法腕力，跑出店外坐上己○○所騎用上開機車後座，加速後一同離去。
    （四）九十三年七月十二日九時二十分許，己○○與戊○○基於上開同一犯意之
          聯絡，己○○先騎用上開機車載同戊○○至台北縣泰山鄉○○路○段四九
          三之一號「神腦國際手機行」，一同進入店內後，戊○○向店員庚○○稱
          要購買ＶＫ五二○型行動電話乙支，適庚○○將上開ＶＫ五二０型之行動
          電話乙支交予戊○○在店內櫃檯前把看，己○○即先走出店外坐上並發動
          上開機車，後戊○○再信步靠近店門，並利用庚○○站在店內櫃檯後方而
          不及防備之際，公然攫取上開ＶＫ五二０型之行動電話乙支，並以突然轉
          身迅速逃逸之不法腕力，跑出店外坐上己○○所騎用上開機車後座，加速
          後一同離去。
三、嗣於九十三年七月十五日十一時四十分許，因己○○、戊○○二人之父程山郎發
    覺己○○、戊○○二人在台北縣泰山鄉○○路○段二七三巷五弄一○號五樓內施
    用毒品，經報警到場處理，始行查悉上情，並扣得丁○○所有之上開皮包乙只、
    台新銀行新光三白金卡乙張、貴賓卡乙張、印章乙個（以上均據丁○○領回）及
    「神腦國際手機行」所有之上開ＶＫ五二○型之行動電話乙支（業據庚○○領回
    ）。
四、案經丁○○、丙○○、庚○○分別訴由臺北縣政府警察局新莊分局報請臺灣板橋
    地方法院檢察署檢察官偵查起訴。
    理  由
壹、有罪部分：
一、右揭犯罪事實，業據被告己○○、甲○○二人迭次於偵查中及本院審理時均坦承
    不諱，核與同案被告戊○○於偵查中供述之情節、被害人乙○○於警詢中指述之
    情節及告訴人丁○○、丙○○、庚○○三人分別於警詢、偵查中指訴之情節，均
    相符合，復有告訴人丁○○、庚○○二人具領上開贓物之臺北縣政府警察局贓物
    認領保管單二紙、贓物照片八紙、現場照片四紙、監視器翻拍照片乙紙、監視器
    光碟二片、監視錄影帶乙捲，在卷可稽，足堪認定。被告二人上開犯行均臻明確
    ，應予依法論處。
二、核被告二人所為，均係犯刑法第三百二十五條第一項之搶奪罪。公訴人以被告己○○右揭事實二、（三）、（四）所為，均係犯刑法第三百二十條第一項之竊盜
    罪嫌云云（至於右揭事實二、（三）中所另涉詐欺取財未遂之犯嫌，詳後述），
    惟告訴人即店員丙○○、庚○○二人分別於右揭事實二、（三）、（四）中，雖
    均已分別交付上開ＶＫ五二０型之行動電話各乙支予同案被告戊○○把看，然因
    同案被告戊○○當時均係人在店內櫃檯前把看上開ＶＫ五二０型之行動電話，並
    未完全切斷告訴人丙○○、庚○○二人對上開ＶＫ五二０型行動電話之管領狀態
    ，且告訴人丙○○、庚○○二人當時亦均僅係將上開ＶＫ五二０型之行動電話交
    由同案被告戊○○把看而已，均無移轉上開ＶＫ五二０型行動電話予同案被告戊○○之意思，亦核與社會上一般動產買賣交易之常態相符，而被告己○○右揭事
    實二、（三）、（四）之犯行，最後仍賴同案被告戊○○利用告訴人丙○○、庚○○二人留在店內櫃檯後方而不及防備之際，逕持上開ＶＫ五二０型之行動電話
    各乙支，以突然轉身迅速逃逸跑出店外坐上被告己○○所騎用上開機車後座，加
    速後一同離去之方式加以完成，在客觀上顯已屬公然攫取他人財物之「不法腕力
    」之實施，而非屬單純「和平移轉」上開ＶＫ五二０型行動電話之竊盜行為，至
    為灼然，是公訴人此部分所認，容有誤會，應依刑事訴訟法第三百條之規定，變
    更公訴人原起訴右揭事實二、（三）、（四）所引應適用之法條，合先敘明。被
    告己○○先後四次搶奪行為，均時間緊接，所犯構成要件相同，顯係基於概括犯
    意所為，為連續犯，應依刑法第五十六條之規定，論以一罪，並加重其刑。被告
    二人就右揭事實二、（二）所為及被告己○○與同案被告戊○○二人就右揭事實
    二、（三）、（四）所為，均有犯意聯絡及行為分擔，均為共同正犯。又被告甲○○前於九十年間因違反毒品危害防治條例案件，經臺灣高等法院判處有期徒刑
    一年二月確定，自九十年七月二十七日起算執行，於九十一年五月十五日假釋付
    保護管束，至九十一年九月二十四日縮刑期滿假釋未經撤銷，其未經執行之刑，
    以已執行完畢論，此有臺灣高等法院被告全國前案紀錄表乙份可佐，其復於五年
    內再犯有期徒刑以上之本罪，為累犯，應依刑法第四十七條之規定，加重其刑。
    爰審酌被告二人均正值青年力壯，竟因施用毒品缺錢花用，即先後單獨或共同搶
    奪上開財物得手多次，不僅損及告訴人丁○○、丙○○、庚○○、被害人乙○○
    之個人權益，更嚴重危害社會治安及其等犯罪之動機、目的、手段、所得財物價
    值等一切情狀，各量處如主文所示之刑，以示懲儆。
貳、無罪部分（即公訴人所起訴右揭事實二、（三）中詐欺取財未遂之犯嫌）：
一、本件公訴意旨另以：被告己○○就右揭事實二、（三）中由同案被告戊○○交付
    上開贓物之台新銀行新光三越白金卡予告訴人丙○○，稱要購買上開ＶＫ五二０
    型行動電話乙支所為，另涉有刑法第三百三十九條第一項、第三項之詐欺取財未
    遂罪嫌云云。
二、按「犯罪事實應依證據認定之，無證據不得認定犯罪事實」，刑事訴訟法第一百
    五十四條第二項定有明文。
三、訊據被告己○○固坦承於右揭事實二、（三）之犯行中，曾由同案被告戊○○交
    付上開贓物之台新銀行新光三越白金卡予告訴人丙○○，稱要購買上開ＶＫ五二
    ０型之行動電話乙支，並由告訴人丙○○交付上開ＶＫ五二０型行動電話乙支予
    同案被告戊○○把看等情不諱，並核與同案被告戊○○於警詢及偵查中供述之情
    節相符，雖堪認定。惟被告己○○於右揭事實二、（三）中所為，縱涉有施用上
    開不實內容即向告訴人丙○○稱要購買上開ＶＫ五二０型行動電話云云之詐術，
    然此僅為同案被告戊○○為取得上開ＶＫ五二０型行動電話占有之前階行為而已
    （按當時上開ＶＫ五二０型行動電話乙支，應尚屬仍在告訴人丙○○之占有、管
    領之中），並非被告己○○完成上開犯罪之最終階段，且被告己○○於本院審理
    時亦供稱其等當時並無使用上開台新銀行新光三越白金卡盜刷取得上開ＶＫ五二
    ０型行動電話之真意（見本院卷九十三年十月二十八日準備程序筆錄第五頁），
    而告訴人丙○○於當時顯亦無「移轉」上開ＶＫ五二０型行動電話所有權予同案
    被告戊○○之意思，自無因之陷於錯誤而「交付」上開ＶＫ五二０型行動電話之
    行為，足見被告己○○於右揭事實二、（三）所為，並無詐欺取得上開ＶＫ五二
    ０型行動電話之認識及故意，自無該當刑法第三百三十九條第一項、第三項詐欺
    取財未遂之可能，更無事後變更犯意之問題，至為灼然。此外，復查無其他積極
    事證足資證明被告確有公訴人所指此部分詐欺取財未遂之犯行，自無不能證明被
    告己○○此部分之犯罪，應依刑事訴訟法第三百零一條第一項之規定，另諭知被
    告己○○無罪之判決。
據上論斷，應依刑事訴訟法第二百九十九條第一項前段、第三百零一條第一項、第三
百條，刑法第二十八條、第五十六條、第三百二十五條第一項、第四十七條，罰金罰
鍰提高標準條例第一條前段，判決如主文。
本案經檢察官陳伯厚到庭執行職務
中　　　華　　　民　　　國　　九十三　　年　　十一　　月　　 十一 　　日
                              臺灣板橋地方法院刑事第十六庭
                                  法  官　林　晏　鵬
右正本證明與原本無異。
如不服本判決，應於判決送達後十日內向本院提出上訴狀（應附繕本），上訴於臺灣
高等法院。
                                  書記官  陳  君  偉
中　　　華　　　民　　　國　　九十三　　年　　十一　　月　　 十一 　　日
附錄法條：
中華民國刑法第三百二十五條
(普通搶奪罪)
意圖為自己或第三人不法之所有，而搶奪他人之動產者，處六月以上五年
以下有期徒刑。
因而致人於死者，處無期徒刑或七年以上有期徒刑，致重傷者，處三年以
上十年以下有期徒刑。
第一項之未遂犯罰之。
